【裁判字號】    92,交聲,678
【裁判日期】    920805
【裁判案由】    違反道路交通管理處罰條例聲明異議
【裁判全文】
臺灣臺北地方法院交通事件裁定                    九十二年度交聲字第六七八號
      原處分機關  臺北市交通事件裁決所
      異  議  人
      即受處分人  乙○○
右列異議人即受處分人因違反道路交通管理處罰條例案件，對於臺北市交通事件裁決
所中華民國九十二年四月二十二日所為之處分（原處分案號：北市裁三字第駕裁二二
－ＡＢＹ九六一一六五號），聲明異議，本院裁定如左：
        主  文
原處分撤銷。
乙○○不罰。
        理  由
一、按法院受理有關交通事件，準用刑事訴訟法之規定，道路交通管理處罰條例第八
    十九條前段定有明文，是最高法院七十六年臺上字第四九八六號判例「認定犯罪
    事實所憑之證據，雖不以直接證據為限，間接證據亦包括在內，然而無論直接證
    據或間接證據，其為訴訟上之證明，須於通常一般之人均不致有所懷疑，而得確
    信其為真實之程度者，始得據為有罪之認定，倘其證明尚未達到此一程度，而有
    合理之懷疑存在而無從使事實審法院得有罪之確信時，即應由法院為諭知被告無
    罪之判決。」所揭示刑事訴訟法上法院認定事實之最重要原則之一。即認定被告
    有罪，就該有罪事實不能有任何之合理懷疑存在（beyond the reasonable doub
    t）之原則於法院審理行為人違反道路交通管理處罰條例案件時，當有其適用，
    易言之，法院於審理行為人違反道路交通管理處罰條例案件，當踐行完畢調查證
    據之程序後，為事實之認定時，如就原處分機關所認定之行為人違規之事實仍有
    合理之訴訟上懷疑，而無法百分之百確信行為人確有該當於道路交通管理處罰條
    例各該處罰條文之構成要件事實時，此際即應依訴訟上之待證事實「倘有懷疑，
    則從被告之利益作解釋」（in dubi opro reo）之證據法則，作對受處分人有利
    之認定。
二、本件原處分機關認受處分人即異議人乙○○於民國九十二年三月二十五日下午十
    一時五十五分，騎乘其所有之ＢＢＭ－七六六號牌重型機車，行經中興橋機車引
    道往臺北之方向，為臺北市政府警察局萬華分局（以下稱萬華分局）員警甲○○
    攔停，並發現受處分人有將其所有前開重型機車裝置高音量喇叭及改裝不合規定
    之排氣管，製造噪音之行為，甲○○警員隨即以受處分人有違反道路交通管理處
    罰條例第四十三條第一項第二款「拆除消音器，或以其他方式造成噪音」規定之
    行為掣單舉發，嗣受處分人於應到案日期前向原處分機關提出申訴，經原處分機
    關請舉發單位即萬華分局調查結果，仍認受處分人確有以拆除消音器以外方式造
    成噪音之行為，原處分機關乃依前揭道路交通管理處罰條例第四十三條第一項第
    二款、第六十三條第一項第三款及違反道路交通管理事件統一裁罰基準及處理細
    則第四十四條第一項及違反道路交通管理事件統一裁罰基準表之規定，裁處受處
    分人新臺幣（下同）六千元之罰鍰，並記違規點數三點。
三、受處分人之聲明異議意旨如附件聲明異議狀所示。經查：本件舉發員警甲○○於
    本院九十二年七月一日調查時結證證稱：本件排氣管噪音很大，一般機車是騎過
    後才聽到聲音，他是遠遠就聽到聲音，大概距離二、三十公尺，聲音大小很主觀
    ，這部分他跟伊有爭執，伊有請他去驗車‧‧‧‧‧‧伊認為他不是原廠的排氣
    管，伊說他要到監理機關去驗車，要驗車過後罰單才能繳等語，足見舉發之員警
    於舉發當時並不能認定受處分人之機車有製造噪音之行為，又無積極證據證明受
    處分人有前揭以拆除消音器以外方式造成噪音之行為，依前揭訴訟上之待證事實
    「倘有懷疑，則從被告之利益作解釋」（in dubi opro reo）之證據法則，本件
    自應作對受處分人有利之認定。
四、綜上所述，原處分機關認定受處分人有前開違反道路交通管理處罰條例之違規事
    實，尚無積極證據證明，原處分機關不察，遽對受處分人為前開裁決，即難認為
    允當，應認受處分人之異議為有理由，自應由本院將原處分撤銷，改諭知受處分
    人不罰，以資適法。
據上論斷，應依道路交通案件處理辦法第二十條，裁定如主文。
中      華      民      國      九十二      年      八    月      五    日
                                臺灣臺北地方法院交通法庭
                                      法  官  陳  嘉  琪
右正本證明與原本無異。
如不服本裁定，應於送達後五日內，向本院提出抗告狀。
                                      書記官  林  素  霜
中      華      民      國      九十二      年      八    月      六    日


司法院資訊處製作；財團法人民間司法改革基金會備份。
